【裁判字號】    92,訴,575
【裁判日期】    921015
【裁判案由】    營業稅
【裁判全文】
臺中高等行政法院判決                              九十二年度訴字第五七五號
                              .
    原      告  甲○○即重廷企業社
    被      告  財政部臺灣省中區國稅局
    代  表  人  乙○○
    訴訟代理人  丙○○
右當事人間因營業稅事件，原告不服財政部中華民國九十二年四月二十九日台財訴字
第○九一○○一六二六七號訴願決定，提起行政訴訟，本院判決如左︰
    主  文
原告之訴駁回。
訴訟費用由原告負擔。
    事  實
一、事實概要：原告開設重廷企業社（獨資），於民國八十八年九、十月間銷售貨物
    予千盈工程有限公司（下稱千盈公司），卻交付非實際交易對象虛設行號之鈺奇
    工程有限公司（下稱鈺奇公司）之統一發票予買受人，金額合計新臺幣（下同）
    七○五、三二四元（未含稅），未依法開立統一發票並漏報同額銷售額，逃漏營
    業稅額三五、二六六元，經彰化縣稅捐稽徵處北斗分處通報原處分機關苗栗縣稅
    捐稽徵處（下稱原處分機關）查獲，核定補徵營業稅額三五、二六六元，並按所
    漏稅額處五倍罰鍰一七六、三○○元（計至百元止）。原告不服，申經復查，未
    獲變更，提起訴願，亦遭決定駁回，遂提起本件行政訴訟。
二、兩造聲明：
    (一)原告聲明求為判決：訴願決定及原處分均撤銷。
    (二)被告聲明求為判決：駁回原告之訴。
三、兩造之陳述：
    (一)原告主張之理由：
    1.原告係經營砂石、磚瓦、金屬建材等買賣，於八十八年間經友人介紹認識「伍
      迪華」（年籍不詳），「伍迪華」自稱係從台北下來苗栗，代理鈺奇公司到苗
      栗作砂石生意，並出示鈺奇公司營利事業登記及稅額申報書等證明文件，表示
      確有該公司，因原告對苗栗砂石業較熟悉，請原告代為牽線，原告找到砂石業
      者後，即帶「伍迪華」至業者處洽談，原告並無決定之權，尋獲買主後，亦由
      鈺奇公司自行與買受人簽約，並由鈺奇公司負責交付砂石，原告僅居中牽線及
      受任處理瑣碎事務並代為受領價金，支票兌現後，即將現款交付「伍迪華」，
      本案系爭買賣係由銷售人鈺奇公司賣砂石予千盈公司，原告並無銷售砂石予千
      盈公司。
    2.次查，被告機關因鈺奇公司涉嫌幫助他人逃漏稅，主觀上存有偏見，僅憑千盈
      公司負責人張舒堤之談話筆錄，即認定原告為系爭買賣之直接銷售人，而有逃
      、漏營業稅之行為，似嫌率斷。千盈公司負責人張舒堤於該筆錄第二項陳明，
      雙方有砂石買賣合約書，附有鈺奇公司執照及營利事業登記證之影本；第三項
      陳明，貨物由賣方（鈺奇公司）自行僱請車輛運送至指定地點（五華工業區）
      ，運費由鈺奇公司自行負責支付（附有砂石買賣合約書）。由此顯示，系爭買
      賣之當事人並非原告，雖千盈公司負責人張舒堤陳稱，交易實際接洽、取得鈺
      奇公司發票及支票之兌領皆為原告，此乃委任關係之常態，試想若委任人皆直
      接處理事務，何需委任受任人代為處理，與千盈公司接洽者，自然是受任人原
      告。本件實因鈺奇公司設立於台北市，「伍迪華」亦為台北人，因無法時常至
      苗栗處理買賣瑣碎之事務，遂委任原告就近處理，原告卻因此成了系爭買賣之
      直接銷售人，若然如此，所有買賣關係之業務員、受任人及代理人，不都成了
      直接銷售人。且受任處理系爭買賣事務，原告皆與「伍迪華」接洽，並未與鈺
      奇公司有任何接觸，鈺奇公司涉嫌幫助他人逃漏稅，亦為原告所不知，原告並
      無銷售砂石予千盈公司，不得僅憑原告為直接處理買賣事務之人即認原告為直
      接銷售人。
    3.再者，鈺奇公司為依法設立公司，本件於八十八年九、十月銷售貨品，已向台
      北市稅捐稽徵機關申報，且千盈公司負責人張舒堤亦陳稱雙方訂有砂石買賣合
      約書，並由鈺奇公司開立發票，系爭支票雖由原告兌領，惟支票上並未指名「
      甲○○」或「重廷企業社」，原告僅代為收受支票並兌領，並非千盈公司支付
      貨款之對象，千盈公司亦自行與鈺奇公司簽訂砂石買賣合約書，千盈公司怎可
      能將原告當作支付貨款之對象，顯見原告根本不是銷售人，被告機關為處分前
      未查明上情及原告與鈺奇公司有無委任關係？且千盈公司亦不否認砂石買賣合
      約書之相對人為鈺奇公司，事實證明鈺奇公司確有銷貨予千盈公司，被告機關
      僅憑原告為系爭買賣直接與千盈公司接洽並處理事務之人，即認原告為銷售貨
      物之人，並未舉出原告有何銷售貨品予千盈公司之事實，逕為處分，實有疏漏
      。
    4.綜上，原告僅係透過「伍迪華」受鈺奇公司之委任，代為牽線並處理買賣瑣碎
      事務，縱鈺奇公司涉嫌幫助他人逃漏稅，與原告受任處理之買賣無關，原告亦
      非系爭買賣之直接銷售人，自無需由原告開立發票予千盈公司，被告機關之處
      分顯非適法，訴願決定未予撤銷原處分亦有失察之處，請惠賜判決如訴之聲明
      。
    (二)被告答辯之理由：
    1.補徵營業稅部分：
      (1)按「將貨物之所有權移轉與他人，以取得代價者，為銷售貨物。」「營業人
        銷售貨物或勞務，應依本法營業人開立銷售憑證時限表規定之時限，開立統
        一發票交付買受人。」「營業人除本法另有規定外，不論有無銷售額，應以
        每二月為一期，於次期開始十五日內，填具規定格式之申報書．．．向主管
        稽徵機關申報銷售額、應納或溢付營業稅額。其有應納營業稅額者，應先向
        公庫繳納後，檢同繳納收據一併申報。」「營業人有左列情形之一者，主管
        稽徵機關得依照查得之資料，核定其銷售額及應納稅額並補徵之．．．四、
        短報、漏報銷售額者。」為行為時營業稅法第三條第一項、第三十二條第一
        項前段、第三十五條第一項及第四十三條第一項第四款所明定。
      (2)原告於八十八年九、十月間銷售貨物予千盈公司銷售額合計七○五、三二四
        元，未依規定開立統一發票，卻交付非實際交易對象涉嫌虛設行號鈺奇公司
        之統一發票予買受人，未給予他人合法憑證並漏報同額銷售額，逃漏營業稅
        額三五、二六六元，經彰化縣稅捐稽徵處北斗分處通報原處分機關查獲，有
        千盈公司負責人張舒堤談話筆錄等附案可稽，核定補徵營業稅額三五、二六
        六元。原告復查時主張砂石買賣雙方當事人應為鈺奇公司及千盈公司，與原
        告無任何關聯，本件砂石買賣交易，原告僅係居於介紹人之地位並未從千盈
        公司收受任何價金之支付，而砂石之交付亦由鈺奇公司處理與原告無關。千
        盈公司所提示原告之名片亦非鈺奇公司之頭銜，原處分機關僅憑千盈公司之
        片面陳述，遽予原告為補徵營業稅之處分，難令人信服，請求撤銷原處分云
        云，申經原處分機關復查決定，以原處分機關營業稅稅籍資料記載，甲○○
        於苗栗市○○里○○○鄰○○街九十四號設有重廷企業社並為登記之負責人
        ，營業項目砂石、磚瓦、石灰及其製品、金屬建材等買賣，其於八十八年九
        、十月間銷售砂石予千盈公司，依規定應開立重廷企業社之銷貨統一發票予
        買方，卻交付涉嫌虛設行號鈺奇公司之統一發票予買受人。再據千盈公司負
        責人張舒堤於九十年五月三日接受彰化縣稅捐稽徵處北斗分處調查時於查核
        記錄中陳述：「八十八年九、十月取得虛設行號鈺奇工程有限公司開立之發
        票（ＸＤ00000000、ＸＤ00000000號發票，銷售額分別為
        七九、八六八元與六二五、四五六元，稅額三、九九三元及三一、二七三元
        ）二張是由苗栗市砂石買賣商甲○○所提供，且支付貨款開立之支票三張對
        象為甲○○．．．等之交易實際接洽者為甲○○。」復據臺灣中小企業銀行
        苗栗分行九十年六月十一日九十苗栗字第○一四一號函證實支票號碼ＡＴ0
        000000（一○○、○○○元）及ＡＴ0000000（四一一、○○
        ○元）之支票兌領人為原告，帳號00000000000、另支票號碼Ａ
        Ｔ0000000（三○○、○○○元）亦經原告簽章兌領（查核記錄：多
        餘金額另找還現金）。經查千盈公司開立支票支付貨款對象均為原告，兌領
        人亦為原告本人，原告銷貨不開立統一發票，卻交付涉嫌虛設行號鈺奇公司
        之統一發票予買受人，意圖逃漏稅至為明確。且原處分機關通知調查時，原
        告並未到案說明，復查理由書僅係否認之詞，並未充分舉出對己有利之證明
        文據以供查核，證諸本案原始取得資料及買方千盈公司負責人張舒堤指證歷
        歷，顯示原告銷貨未依規定開立統一發票違章事證明確，原處分機關核定補
        徵營業稅額三五、二六六元，並無不合，駁回其復查。
      3.原告訴願時主張(一)按「上述稅捐稽徵法第四十四條所謂依法係指營業稅法第
        三十二條第一項：營業人銷售貨物或勞務，應依本法營業人開立銷售憑證時
        限表規定之時限，開立統一發票交付買受人。而所謂他人，係指貨物或勞務
        之直接買受人或直接銷售人，非指直接買受人或直接銷售人以外之他人。據
        此，營利事業未依營業人開立銷售憑證時限表（舊稱營業稅法分類計徵標的
        表）之規定，給予直接買受人憑證或自直接銷售人取得憑證，即構成稅捐稽
        徵法第四十四條之違法行為」參照司法院釋字第二五二號解釋影本一張。可
        見司法院釋字第二五二號解釋理由書所載，更斬釘截鐵闡明稅捐稽徵法第四
        十四條營業人違法之構成要件，頗值注意。再按「當事人主張事實，須負舉
        證責任，倘其所提出之證據，不足為主張事實之證明，自不能認其主張之事
        實為真實」改制前行政法院分別著有三十六年判字第十六號、三十九年判字
        第二號判例足資參照。經查（１）依據鈺奇公司八十八年九、十月之章程及
        變更登記資料記載，該公司設立於臺北市大安區○○○路○段一四五號，負
        責人係董事薛茂昌執行業務並代表公司，營業項目：各種機器設備之租賃業
        務、五金建材及砂石買賣等共二十七種業務，茲有臺北市政府九十一年二月
        二十日府建商字第○九一○二六四六七號檢附抄錄鈺奇公司登記資料全部影
        本一冊可稽。鈺奇公司於八十八年九、十月銷售砂石予千盈公司，營業人即
        鈺奇公司銷售砂石予千盈公司，依法應給予千盈公司合法憑證並開立統一發
        票。並非直接買受人（千盈公司）或直接銷售人（鈺奇公司）以外之他人（
        重廷企業社負責人甲○○）應開立憑證並開立統一發票交付買受人千盈公司
        。（２）鈺奇公司並非虛設行號參照該公司設立在臺北市，於八十八年九、
        十月銷售貨品有向稅捐機關辦理臺北市營業人銷售額與稅額申報書，而鈺奇
        公司開立之發票給予直接買受人千盈公司，均非虛假，且原處分機關提供千
        盈公司負責人張舒堤之談話筆錄資料第一點對於鈺奇公司開立發票兩張（八
        十八年九月、十月取得），張舒堤答：當時雙方有砂石買賣合約書附有鈺奇
        公司執照及營利事業登記證之影本．．．第二點對於八十八年九、十月千盈
        公司營業項目購貨用途、運送方式、運費由何人支付？張舒堤答：砂石建材
        買賣，該批貨物當時為預拌混凝土廠之砂石骨材用途，貨物由賣方（鈺奇公
        司）自行僱請車輛運送至指定地點（五華工業區），運費由賣方（鈺奇公司
        ）自行負責支付（附有砂石買賣合約書）。足證鈺奇公司於八十八年九、十
        月銷售砂石予千盈公司，固然鈺奇公司依法應開立發票或合法憑證予千盈公
        司。（３）至於千盈公司開立支票支付砂石貨款對象何以均為原告，兌領人
        亦為原告本人？查本案砂石買賣交易之初，鈺奇公司與千盈公司於八十八年
        八月初，係經原告居間介紹，且該鈺奇公司於八十八年九、十月銷售砂石予
        千盈公司有關買賣一切事務暨應收貨款，由鈺奇公司負責人薛茂昌先口頭意
        思表示委任原告為代理人後再書立委任書，有代理一切收款行為之權，並委
        任原告開立鈺奇公司銷售憑證或統一發票交付買受人千盈公司之權，及授與
        原告兌領千盈公司應給付鈺奇公司八十八年九、十月份銷售砂石之貨款（現
        金或支票）等特別代理權。此有鈺奇公司負責人薛茂昌於八十八年八月十五
        日出具之委任書正本，既然鈺奇公司於八十八年九、十月銷售貨物（砂石）
        予千盈公司之初，鈺奇公司有約定委託原告代理有關買賣、收款、開立銷售
        憑證或統一發票之法律行為特別代理權，並出具委任書，依民法第二編債第
        二章第十節之規定，自屬法之所許。(二)原處分機關所為處分，未向臺北市政
        府調閱鈺奇公司設立之全部資料，又未就千盈公司提供鈺奇公司開立之發票
        （ＸＤ00000000、ＸＤ00000000號）兩張向臺北市稅捐機
        關查明是否為真實，以及原告與鈺奇公司間有無委任關係？千盈公司簽發之
        三張支票是否具名「重廷企業社」，均未有詳細審究，偏信千盈公司張舒堤
        支付貨款開立之支票三張對象為原告，兌領人亦為原告，來加以推定原告銷
        貨未開立發票，卻交付涉嫌虛設行號「鈺奇公司」之發票予買受人，意圖逃
        漏稅至為明顯，難實其說，顯有違誤失當。原告依法申請復查，未准變更，
        實欠公允云云，資為爭議。經財政部訴願決定，以(一)鈺奇公司於八十八年九
        月至八十九年四月間無銷貨事實，竟虛開不實發票予「極加企業有限公司」
        等六十家公司行號，銷售額計二二三、二四六、八七三元，涉嫌幫助他人逃
        漏營業稅一一、一六二、三五八元。鈺奇公司負責人為薛茂昌，股東有羅米
        華、李冬紅、周新源、翁維駿。該公司業於八十九年五月一日擅自歇業，經
        臺北市稅捐稽徵處函請負責人提示帳簿憑證及備詢，薛茂昌稱該公司之進銷
        業務及發票由翁維駿負責，惟翁維駿稱不認識薛茂昌，且非該公司股東，身
        分證曾遺失補辦新證；另登記股東羅米華，經以身分證號Ｌ0000000
        0查詢戶政連線戶籍資料，查得係為羅浿瑀，經函詢羅浿瑀，羅君函覆稱非
        該公司股東；周新源信件以空屋遭退回；李冬紅信件由其父代收，未回復。
        其利用不知情他人登記為該公司股東，自始即有偽造文書之企圖等情，業經
        臺北市稅捐稽徵處以九十年二月二十日北市稽核丙字第九○九○三○二九○
        號移送書移送臺灣臺北地方法院檢察署偵辦。該移送書已論明鈺奇公司於八
        十八年九月至八十九年四月間無銷貨事實，虛開不實發票涉嫌幫助他人逃漏
        營業稅，是千盈公司自無可能與之有交易事實。(二)據千盈公司負責人張舒堤
        九十年五月三日接受彰化縣稅捐稽徵處北斗分處調查時於查核記錄中陳述：
        「本公司係間接由苗栗市砂石買賣商甲○○先生處取得發票，事前對該公司
        並無了解，另行提供名片資料」「本公司交易實際接洽者及前開進項憑證者
        為：苗栗市甲○○先生，另行提供資料供查詢。」「本公司有支付台灣中小
        企業銀行竹北分行帳號：○六九三六之一，支票號碼：ＡＴ0000000
        ，到期日八十九年一月二十九日，金額為新臺幣參拾萬元正及支票號碼：Ａ
        Ｔ0000000，到期日八十九年三月二十九日，金額新臺幣肆拾壹萬壹
        仟元正，付款支領對象為苗栗市甲○○先生」，復據臺灣中小企業銀行苗栗
        分行九十年六月十一日九十苗栗字第○一四一號函證實支票號碼ＡＴ000
        0000（一○○、○○○元）、ＡＴ0000000（四一一、○○○元
        ）之支票兌領人：甲○○，帳號00000000000、另支票號碼ＡＴ
        0000000（三○○、○○○元）亦經甲○○簽章兌領（查核紀錄：多
        餘金額另找還現金）。(三)本件雙方交易之過程：千盈公司開立支票支付貨款
        對象均為原告，兌領人亦為原告本人，原告銷貨不開立發票，卻交付涉嫌虛
        設行號之鈺奇公司之發票予買受人，意圖逃漏稅至為明確。至原告雖提示鈺
        奇公司負責人薛茂昌委任書，惟該委任書顯係臨訟補具，有原告提供臺北市
        政府檢送之鈺奇公司登記資料，其鈺奇公司印鑑章與委任書所蓋之印鑑不符
        可資佐證。是所訴不足採，維持原處分。
      4.訴訟意旨略謂：原告係經營砂石、磚瓦、金屬建材等買賣，於八十八年間經
        友人介紹認識「伍迪華」（年籍不詳），「伍迪華」自稱係從臺北下來苗栗
        ，代理鈺奇公司到苗栗作砂石生意，並出示鈺奇公司營利事業登記及稅額申
        報書等證明文件，表示確有該公司，因原告對苗栗砂石業較熟悉，請原告代
        為牽線，原告在找到砂石業者後，即帶「伍迪華」至業者處洽談，原告並無
        決定之權，尋獲買主後，亦由鈺奇公司自行與買受人簽約並由鈺奇公司負責
        交付砂石，原告僅居中牽線及受任處理瑣碎事務並代為受領價金，支票兌現
        後即將現款交付「伍迪華」，本案系爭買賣係由銷售人鈺奇公司賣砂石予千
        盈公司，原告並無銷售砂石予千盈公司，合先敘明。次查，被告機關因鈺奇
        公司涉嫌幫助他人逃漏稅，主觀上存有偏見，僅憑千盈公司負責人張舒堤之
        談話筆錄，即認定原告為系爭買賣之直接銷售人，而有逃漏營業稅之行為，
        似嫌率斷。千盈公司負責人張舒堤於該筆錄第二項陳明，雙方有砂石買賣合
        約書，附有鈺奇公司執照及營利事業登記證之影本；第三項陳明，貨物由賣
        方（鈺奇公司）自行僱請車輛運送至指定地點（五華工業區），運費由賣方
        （鈺奇公司）自行負責支付（附有砂石買賣合約書）。由此顯示，系爭買賣
        之當事人並非原告，雖千盈公司負責人張舒堤陳稱，交易實際接洽、取得鈺
        奇公司發票及支票之兌領皆為原告，此乃委任關係之常態，試想若委任人皆
        直接處理事務，何需委任受任人代為處理，與千盈公司接洽者，自然是受任
        之原告。本件實因鈺奇公司設立於臺北市，「伍迪華」亦為臺北人，因無法
        時常至苗栗處理買賣瑣碎之事務，遂委任苗栗在地人之原告就近處理，原告
        卻因此成了系爭買賣之直接銷售人，若然如此，所有買賣關係之業務員、受
        任人及代理人，不都成了直接銷售人。且受任處理系爭買賣事務，原告皆與
        「伍迪華」接洽，並未與鈺奇公司有任何接觸，鈺奇公司涉嫌幫助他人逃漏
        稅，亦為原告所不知，原告並無銷售砂石予千盈公司，不得僅憑原告為直接
        處理買賣事務之人即認為直接銷售人。再者，鈺奇公司為依法設立之公司，
        本件於八十八年九、十月銷售貨品，已向臺北市稅捐稽徵機關申報，且千盈
        公司負責人張舒堤亦陳稱雙方訂有砂石買賣合約書，並由鈺奇公司開立發票
        ，系爭支票雖由甲○○兌領，惟支票上並未指名甲○○或重廷企業社，原告
        僅代為收受支票並兌領，並非千盈公司支付貨款之對象，千盈公司亦自行與
        鈺奇公司簽訂砂石買賣合約書，千盈公司怎可能將原告當作支付貨款之對象
        ，顯見原告根本不是銷售人，被告機關為處分前未查明上情及原告與鈺奇公
        司有無委任關係？且千盈公司亦不否認砂石買賣合約書之相對人為鈺奇公司
        ，事實證明鈺奇公司確有銷貨予千盈公司，被告機關僅憑原告為系爭買賣直
        接與千盈公司接洽並處理事務之人，即認原告為銷售貨物之人，並未舉出原
        告有何銷售貨品予千盈公司之事實，逕為處分，實有疏漏，被告機關之處分
        顯非適法云云。惟查：鈺奇公司於八十八年九月至八十九年四月間無銷貨事
        實，虛開不實發票予「極加企業有限公司」等六十家公司行號，銷售額計二
        二三、二四六、八七三元，涉嫌幫助他人逃漏營業稅一一、一六二、三五八
        元。鈺奇公司負責人為薛茂昌，股東有羅米華、李冬紅、周新源、翁維駿。
        惟該公司業於八十九年五月一日擅自歇業，經臺北市稅捐稽徵處函請負責人
        提示帳簿憑證及備詢，查得其利用不知情他人登記為該公司股東，自始即有
        為偽造文件之企圖，已詳如前述，業經臺北市稅捐稽徵處以九十年二月二十
        日北市稽核丙字第九○九○三○二九○號移送書移送臺灣臺北地方法院檢察
        署偵辦。又據千盈公司負責人張舒堤於九十年五月三日接受彰化縣稅捐稽徵
        處北斗分處調查時於查核記錄中之陳述可知本件雙方交易之過程，千盈公司
        開立支票支付貨款對象均為原告，兌領人亦為原告本人，原告銷貨不開立發
        票，卻交付涉嫌虛設行號之鈺奇公司之發票予買受人，意圖逃漏稅至為明確
        ，業如前述。至原告另自稱係從臺北下來苗栗代理鈺奇公司到苗栗作砂石生
        意年籍不詳之「伍迪華」，與原告洽談，原告僅居中牽線及受任處理瑣碎事
        務並代為受領價金，支票兌現後即將現款交付「伍迪華」以資爭訟，所訴不
        足採，原核定補徵營業稅額三五、二六六元，並無違誤，原告復執前詞爭訟
        ，又未能提出具體事證，所訴應不足採。
    2.罰鍰部分：
    (1)按「營利事業依法規定應給與他人憑證而未給與．．．應就其未給與憑證．．
      ．經查明認定之總額，處百分之五罰鍰。」「納稅義務人，有左列情形之一者
      ，除追繳稅款外，按所漏稅額處一倍至十倍罰鍰．．．三、短報或漏報銷售額
      者。」分別為稅捐稽徵法第四十四條及行為時營業稅法第五十一條第三款所明
      定。次按「納稅義務人同時觸犯租稅行為罰及漏稅罰相關罰則之案件，依本函
      規定處理．．．（二）營業人觸犯營業稅法第五十一條各款，如同時涉及稅捐
      稽徵法第四十四條規定者．．．勿庸併罰，應擇一從重處罰。」為財政部八十
      五年四月二十六日台財稅第八五一九○三三一三號函所明釋。
    (2)原告於八十八年九、十月銷售貨物予千盈公司，卻交付鈺奇公司之發票計七○
      五、三二四元，未依規定開立發票，並漏報同額銷售額，逃漏營業稅額三五、
      二六六元，違章事實明確，已如前述。原處分機關初查乃按所漏稅額三五、二
      六六元處五倍罰鍰一七六、三○○元，申經復查及訴願決定，尚無違誤，原告
      所訴應不足採。
    3.基上論結，原處分及所為復查、訴願決定並無違誤，請准如訴之聲明判決。
    理  由
一、按「營業人銷售貨物或勞務，應依本法營業人開立銷售憑證時限表規定之時限，
    開立統一發票交付買受人。」、「營業人除本法另有規定外，不論有無銷售額，
    應以每二月為一期於次期開始十五日內填具規定格式之申報書．．．向主管稽徵
    機關申報銷售額、應納或溢付營業稅額。其有應納稅額者應先向公庫繳納後，檢
    同繳納收據一併申報。」、「營業人有左列情形之一者，主管稽徵機關得依照查
    得之資料，核定其銷售額及應納稅額並補徵之﹕．．．四、短報、漏報銷售額者
    。」及「納稅義務人，有左列情形之一者，除追繳稅款外，按所漏稅額處一倍至
    十倍罰鍰，並得停止其營業﹕一、．．．三、短報或漏報銷售額者。」分別為行
    為時營業稅法第三十二條第一項前段、第三十五條第一項、第四十三條第一項第
    四款及第五十一條第三款所明定。
二、本件原告於八十八年九、十月間銷售貨物予千盈公司，卻交付非實際交易對象虛
    設行號之鈺奇公司之統一發票予買受人，金額合計七○五、三二四元，未依法開
    立統一發票並漏報同額銷售額，逃漏營業稅額三五、二六六元，經彰化縣稅捐稽
    徵處北斗分處通報原處分機關查獲，核定補徵營業稅額三五、二六六元，並按所
    漏稅額處五倍罰鍰一七六、三○○元（計至百元止）。原告不服，申經復查，未
    獲變更，提起訴願，亦遭決定駁回，遂提起本件行政訴訟，並為如事實欄所示之
    主張。
三、經查，鈺奇公司負責人為薛茂昌，股東有羅米華、李冬紅、周新源、翁維駿。該
    公司業於八十九年五月一日擅自歇業，經臺北市稅捐稽徵處函請負責人提示帳簿
    憑證及備詢，薛茂昌稱該公司之進銷業務及發票由翁維駿負責，惟翁維駿稱不認
    識薛茂昌，且非該公司股東，身分證曾遺失補辦新證；另登記股東羅米華，經以
    身分證號Ｌ00000000查詢戶政連線戶籍資料，查得係為羅浿瑀，經函詢
    羅浿瑀，覆稱非該公司股東；周新源信件以空屋遭退回；李冬紅信件由其父代收
    ，未回復。其利用不知情他人登記為該公司股東，自始即有偽造文書之企圖等情
    ，業經臺北市稅捐稽徵處以九十年二月二十日北市稽核丙字第九○九○三○二九
    ○號移送書移送台灣台北地方法院檢察署偵辦。又該移送書已論明鈺奇公司於八
    十八年九月至八十九年四月間無銷貨事實，竟虛開不實發票予「極加企業有限公
    司」等六十家公司行號，銷售額計二二三、二四六、八七三元，涉嫌幫助他人逃
    漏營業稅一一、一六二、三五八元，此有臺北市稅捐稽徵處刑事案件移送書及涉
    嫌虛設行號涉案相關資料分析表附卷可憑。由上開移送事實及所憑之證據，可認
    鈺奇公司為虛設行號之公司，是千盈公司自無可能與之有交易事實。原告陳稱千
    盈公司與鈺奇公司間訂有砂石買賣合約書，雖為千盈公司負責人張舒堤於九十年
    五月三日接受彰化縣稅捐稽徵處北斗分處調查時所陳明，縱使有之，鈺奇公司既
    為虛設行號之公司，並無實際交易事實，亦僅是為避免查緝所訂不實之契約書。
四、次查，千盈公司負責人張舒堤於九十年五月三日接受彰化縣稅捐稽徵處北斗分處
    調查時陳稱：「本公司係間接由苗栗市砂石買賣商甲○○先生處取得發票，事前
    對該公司並無了解，另行提供名片資料」、「本公司交易實際接洽者及前開進項
    憑證者為：苗栗市甲○○先生，另行提供資料供查詢。」、「本公司有支付台灣
    中小企業銀行竹北分行帳號：○六九三六─一，支票號碼：ＡＴ0000000
    ，到期日八十九年一月二十九日，金額為新台幣參拾萬元正及支票號碼：ＡＴ0
    000000，到期日八十九年三月二十九日，金額為新台幣肆拾壹萬壹仟元正
    ，付款支領對象為苗栗市甲○○先生」（見原處分卷二）。復據臺灣中小企業銀
    行苗栗分行九十年六月十一日九十苗栗字第○一○四一號函證實支票號碼ＡＴ0
    000000（一○○、○○○元）、ＡＴ0000000（四一一、○○○元
    ）之支票兌領人：甲○○，帳號00000000000，另支票號碼ＡＴ00
    00000（三○○、○○○元）亦經甲○○簽章兌領（多餘金額另找還現金）
    ，亦有上開臺灣中小企業銀行苗栗分行及支票影本等件附卷可參。而原告對上開
    收取支票兌領及交付發票予千盈公司之事實，已為其所是認。基此，依本件雙方
    交易之過程，千盈公司開立支票支付貨款對象均為甲○○，兌領人亦為甲○○本
    人，參以千盈公司出具之說明書，陳明原告與千盈公司接洽時，原告自稱係鈺奇
    公司之總經理，此有千盈公司出具之說明書附卷可參，顯見本件買賣砂石之直接
    銷售人為原告。原告銷貨不開立發票，卻交付涉嫌虛設行號之鈺奇公司之發票予
    買受人，意圖逃漏稅至為明確。至原告雖提示鈺奇公司負責人薛茂昌之委任書，
    惟該委任書內鈺奇公司之印章與鈺奇公司登記之印鑑章不符，顯係臨訟補具，此
    有原告提供台北市政府檢送之鈺奇公司登記資料，可資佐證。
五、末按我國現行加值型營業稅，係就各個銷售階段之加值分別予以課稅之多階段銷
    售稅，各銷售階段之營業人皆為營業稅之納稅義務人，故尚不能僅以最後銷售階
    段之營業人已報繳營業稅，即認定其他銷售階段之營業人無逃漏營業稅。因虛設
    之公司行號為牟取不法之利益，無銷售貨物或勞務之事實虛開統一發票後，通常
    另取得虛偽之進項憑證申報扣抵銷項稅額，以抵銷其應納之稅額，虛設之公司行
    號縱有申報營業稅，政府仍無法收到應收之稅款。又原告與鈺奇公司分別為各自
    獨立之營業體，鈺奇公司雖已依法申報八十八年九、十月之銷售額並繳納營業稅
    ，然此並不能證明鈺奇公司即為實際銷售人，亦不影響原告應依法繳納營業稅之
    規定。
六、綜上所述，原告上開主張，均不足採。從而，被告依據首揭規定所為補徵營業稅
    及罰鍰之原處分，核無違誤，復查及訴願決定遞予維持，亦無不合。原告仍執前
    詞訴請撤銷，為無理由，應予駁回。
七、據上論結，本件原告之訴為無理由，依行政訴訟法第一百九十五條第一項後段、
    第九十八條第三項前段，判決如主文。
中      華      民      國    九十二    年      十      月     十五     日
                 臺 中 高 等 行 政 法 院   第 二 庭
                                審 判 長 法  官  胡  國  棟
                                         法  官  王  德  麟
                                         法  官  林  秋  華
右正本證明與原本無異。
如不服本判決，應於判決送達後二十日內向本院提出上訴書狀，其未表明上訴理由者
，應於提起上訴後二十日內向本院提出上訴理由書（須依對造人數附具繕本）；如於
本判決宣示或公告後送達前提起上訴者，應於判決送達後二十日內補提上訴理由書（
須附繕本）。未表明上訴理由者，逕以裁定駁回。
提起上訴應預繳送達用雙掛號郵票三九○元（三十四元及五元郵票各十份)。
中      華      民      國    九十二    年      十      月     十五     日
                                         法院書記官  王  百  全


司法院資訊處製作；財團法人民間司法改革基金會備份。
